臺灣臺中地方法院民事判決　九十年度訴字第二三九○號
　　原　　　告　　榮民工程股份有限公司
　　法定代理人　　甲○○
　　法定代理人　　乙○○
右當事人間請求給付給付工程款事件，本院判決如左：
    主      文
被告應給付原告新臺幣陸佰壹拾萬零玖佰貳拾陸元，及自九十年十二月二十日起至
清償日止，按年息百分之五計算之利息。
訴訟費用由被告負擔。
本判決於原告以新臺幣貳佰零伍萬元供擔保後，得假執行。但被告如於假執行程序實
施前，以新臺幣陸佰壹拾萬零玖佰貳拾陸元為原告預供擔保後，得免假執行。
    事    實
甲、原告方面：
一、聲明：（一）被告應給付原告新台幣（下同）六百十三萬九百二十六元，及自起
    訴狀繕本送達之翌日起至清償日止，按年息百分之五計算之利息。（二）願供擔
    保，請准予假執行之宣告。
二、陳述：
  （一）民國（下同）八十八年三月及五月，原告分別與被告簽訂工程合約，由原告
        次承攬被告所承攬童綜合醫院梧棲分院新建工程其中之「外牆ＴＰＣ預鑄牆
        版工程」及「預鑄樓梯工程」，工程款總價分別為四千八百二十四萬零五百
        元及六百五十萬元。嗣因上開二項工之施作實際數量出原合約之規定，且亦
        有追加工程，為此二造亦分別辦理追加工程款，即「外牆ＴＰＣ預鑄牆版工
        程」部分，總工程款追加為五千一百六十四萬一千三百元，另「預鑄樓梯工
        程」部分，總工程款則追加為七百零六萬九千一百六十一元，是上開二項工
        程之工程款總計為五千八百七十一萬一千零四百六十一元。按二造簽約後，
        原告均按約施工，並依合約所訂之付款方式請款。嗣原告於八十九年十月八
        日將全部工程完工，並於八十九年十月二十日完成初驗，同年十二月一日完
        成複驗，被告並與業主（註：即原承攬契約之定作人童綜合醫院）於九十年
        二月起遂項驗收完畢。未料被告竟於九十年四月間發生財務經營問題，經原
        告於九十年四月二十五日限時掛號信函要求被告給付尾款，被告已不知去向
        。總計被告就上開二項工程，共尚積欠五百八十三萬九百七十七元之尾款未
        付。
  （二）按承攬報酬應於工作交付時給付之，無須交者，應於工作完成時給付之，民
        法第五百零五條定有明文。又依本件二造間約定之系爭工程付款辦法第六條
        規定，於全部工程經甲方（註：指被告）驗收後付工程總價款百分之十，而
        本件系爭工程，早於八十九年十月八日即已完成，並於同年十月二十日完成
        初驗、十二月一日完成複驗，被告並與業主於九十年二月間已全部驗收完畢
        。業主亦已進駐該新建築物使用，依前揭民法規定及二造間付款辦法之約定
        ，被告應給付工程尾款予原告。然被告迄今尚未給付，爰依承攬契約之法律
        關係提起本件訴訟。
  （三）另上開工程款被告已給付部分，均加計百分之五之營業稅，是二造間已有默
        示之約定由被告負擔該營業稅。是以本件工程尾款五百八十三萬八千九百七
        十七元百分之五之營業稅計二十九萬一千九百四十九元，即應由被告負擔，
        與上開工程款合計為六百十三萬九百二十六元，爰求判決如主文第一項所示
        之金額。
  （四）又本件係屬因承攬契約而涉訟，而二造約定債務履行地為台中縣沙鹿鎮，是
        依民事訴訟法第十二條之規定，鈞院自有管轄權。
三、證據：提出工程合約書影本二份、八十九年十月二十五日備忘錄影本乙份、童綜
    合醫院梧棲分院預鑄帷幕牆版複驗紀錄影本乙份、原告公司寄發備忘錄暨退俓仁
    料影本乙份及請領工程款單據影本十四張為證。
乙、被告方面：
    被告奇育營造工程股份有限公司未於言詞辯論期日到場，亦未提出書狀作何聲明
    或陳述。
    理　　由
一、本件被告經合法通知，未於言詞辯論期日到場，核無民事訴訟法第三百八十六條
    各款所列情形，爰依原告之聲請，由其一造辯論而為判決。
二、本件原告起訴主張，分別於八十八年三月及五月與被告定有承攬契約，由原告次
    承攬被告所承攬童綜合醫院梧棲分院新建工程其中之「外牆ＴＰＣ預鑄牆版工程
    」及「預鑄樓梯工程」，工程款總價各為四千八百二十四萬零五百元及六百五十
    萬元，嗣因追加工程，總計其追加工程款後，即「外牆ＴＰＣ預鑄牆版工程」部
    分，總工程款為五千一百六十四萬一千三百元，另「預鑄樓梯工程」部分，總工
    程款則追加為七百零六萬九千一百六十一元，合計上開二項工程之工程款總計為
    五千八百七十一萬一千零四百六十一元。而原告均按約施工，並依合約所訂之付
    款方式請款。嗣原告於八十九年十月八日將全部工程完工，並於八十九年十月二
    十日完成初驗，同年十二月一日完成複驗，被告並與業主（註：即原承攬契約之
    定作人童綜合醫院）於九十年二月起遂項驗收完畢，惟被告於九十年四月間發生
    財務經營問題，經原告於九十年四月二十五日限時掛號信函要求被告給付尾款，
    被告已不知去向，總計被告就上開二項工程，共尚積欠五百八十三萬九百七十七
    元之尾款未付。另本件前已請領之工款款部分，均含有百分之五之營業稅，是本
    件工款款之營業稅，已經被告之同意由其負擔，而本件尾款部分之營業稅計二十
    九萬一千九百四十九元等情，業據原告提出工程合約書影本二份、八十九年十月
    二十五日備忘錄影本乙份、童綜合醫院梧棲分院預鑄帷幕牆版複驗紀錄影本乙份
    、原告公司寄發備忘錄暨退俓仁料影本乙份及請領工程款單據影本十四張為證，
    合約書部分核與原本相符。而被告則對於原告主張之事實，已於相當時期受合法
    之通知，而於言詞辯論期日不到場，亦未提出準備書狀爭執。依民事訴訟法第二
    百八十條第三項前段、第一項之規定，即視同自認。是原告主張之前開事實，堪
    信為真實。
三、按在中華民國境內銷售貨物或勞務及進口貨物，均應依本法（註：即加值型及非
    加值型營業稅法）規定課徵加值型或非加值型營業稅。本法所稱加值型之營業稅
    ，係指依第四章第一節計算稅額者，所稱非加值型之營業稅，係指依四章第二節
    計算稅額者。又銷售貨物或勞務之營業人，為營業稅之納稅義務人。再營業人銷
    售貨物或勞務，除本章第二節（註：即第四章第二節特種稅額計算）另有規定外
    ，均應就銷售額，分別按第七條或第十條規定計算其銷項稅額，尾數不滿通用貨
    幣一元者，按四捨五入計算。銷項稅額，指營業人銷售貨物或勞務時，依規定應
    收取之營業稅額。加值型及非加值型營業稅法（註：原名稱為營業稅法，於九十
    年七月九日修正公布為加值型及非加值型營業稅法）第一條、第一條之一、第二
    條第一款及第十四條，分別定有明文。查本件二造間訂有承攬契約，是依上開加
    值型及非加值型營業稅法之規定，加值型營業稅部分本應由營業人即原告負擔。
    然上開稅法負擔之規定，係對於國家之公法關係，當事人間非不得另為負擔之約
    定。參以，上開「外牆ＴＰＣ預鑄牆版工程」合約書第五條第三款、「預鑄樓梯
    工程」合約書第五條第三款均約定「加值型營業稅由甲方（註：指被告公司）等
    語。是以二造間就加值型營業稅部分依二造承攬契約之約定，自應由被告負擔甚
    明。次按，稱承攬者，謂當事人約定，一方為他方完成一定之工作，他方俟工作
    完成，給付報酬之契約。約定由承攬人供給材料者，其材料之價額，推定為報酬
    之一部。報酬應於工作交付時給付之，無須交付者，應於工作完成時給付之。工
    作係分部交付，而報酬係就各部分定之者，應於每部分交付時，給付該部分之報
    酬。民法第四百九十條、第五百零五條，亦分別定有明文。復參諸，二造上開二
    份工程合約書第六條（即付款方式）第三款亦均有「尾款：全部工程完成經甲方
    （即被告）驗收後付工程總價款百分之十」之約定。本件原告所承攬之上開工程
    既已全部完工，且經驗收，已如前述，則原告請求被告給付上開數額之工程尾款
    ，亦洵屬有據。從而，原告依承攬契約之規定訴請被告給付計五百八十三萬九百
    七十七元之工程款及二十九萬一千九百四十九元之加值型營業稅，合計六百十三
    萬九百二十六元，及自起訴狀繕本送達之翌日（即九十年十二月二十日）起至清
    償日止，按年息百分之五計算之法定遲延利息，為有理由，應予准許。
四、本判決原告陳明願供擔保，聲請宣告假執行，核無不合，爰酌定相當擔保金額，
    予以准許。並依職權酌定相當擔保金額，為被告得免為假執行之宣告。
五、據上論結，本件原告之訴為有理由，依民事訴訟法第三百八十五條第一項前段、
    第七十八條、第三百九十條第二項、第三百九十二條，判決如主文。
中　　　華　　　民　　　國　　九十一　　年　　　二　  　月　    八  　　日
                                          臺灣臺中地方法院民事第四庭
                                              法　　　官　陳　添　喜
右為正本係照原本作成
如不服本判決，應於判決送達後二十日內，向本院提出上訴狀。
中　　　華　　　民　　　國　　九十一　　年　　　一　　　月　　 十六　　 日
~B法院書記官
